最高法院民事判決　　　　　　　　　　　　　　　八十六年度台上字第二○三四號
　　上 訴 人　甲○○
　　　　　　　丙○○
　　被上訴人　乙○○
　　　　　　　丁○○
　　　　　　　王玉蓮
右當事人間請求移轉土地所有權登記等事件，上訴人對於中華民國八十五年十一月二
十七日台灣高等法院第二審判決（八十五年度上字第一一二一號），提起上訴，本院
判決如左：
    主  文
原判決關於確認買賣關係不存在及命上訴人丙○○為土地應有部分移轉登記暨該訴訟
費用部分均廢棄，發回台灣高等法院。
    理  由
本件被上訴人主張：上訴人甲○○於民國八十一年四月二十六日向伊購買坐落新竹縣
竹東鎮○○段竹東小段三五之一號建○‧○七八三公頃、三五之十三號建○‧一二九
二公頃土地二筆應有部分各十萬分之八四八（以下稱系爭土地）及向訴外人富國建設
股份有限公司（以下稱富國公司）購買該公司所興建之地上長春帝國大廈Ｃ棟十三樓
一戶，土地部分之價款為新台幣（下同）三百七十七萬元，房屋部分之價款為一百六
十一萬元，合計五百三十八萬元，伊已依約將系爭土地移轉登記與甲○○指定之上訴
人丙○○。該房屋早已興建完成並通知交屋，惟甲○○僅繳付房地價款一百五十八萬
元，尚積欠三百八十萬元，顯已違約，經催告未果，伊及富國公司已解除契約等情，
求為確認伊與甲○○間就系爭土地之買賣關係不存在，及命丙○○將系爭土地移轉登
記與伊之判決（另被上訴人請求確認伊與丙○○間就系爭土地之買賣關係不存在部分
，業經原審判決被上訴人敗訴確定）。
上訴人則以：甲○○向富國公司所購買之房屋為使用面積三五‧九一坪、公共設施面
積二‧九九坪，合計三八‧九○坪，使用面積未包含電梯、樓梯間面積在內。而富國
公司所建竣之房屋（以下稱系爭房屋）為室內七八‧四三平方公尺、陽台一四‧七一
平方公尺、花台○‧六九平方公尺，合計使用面積九三‧八三平方公尺，即二八‧三
八坪，與伊所買受房屋之使用面積減少七‧○九坪。又富國公司未使伊取得停車位之
所有權，且將大樓地下室之停車位由二十七位改為五十八位，其車位之高度、長度及
車道之寬度皆不符規定，故富國公司之給付有瑕疵，且屬給付不完全，富國公司補正
前，伊得拒絕給付價金，不負遲延責任。本件土地買賣與房屋之買賣有聯立關係，被
上訴人及富國公司之解除契約均非合法等語，資為抗辯。
原審將第一審所為被上訴人敗訴之判決部分廢棄，改判確認被上訴人與甲○○間就系
爭土地之買賣關係不存在，及命丙○○將系爭土地移轉登記與被上訴人，無非以：甲
○○於八十一年四月二十六日向被上訴人購買系爭土地，及向富國公司購買在土地上
所建之長春帝國大廈Ｃ棟十三樓房屋，土地價金為三百七十七萬元，房屋價金為一百
六十一萬元，合計五百三十八萬元；甲○○共已給付一百五十八萬元，餘款迄未給付
。而被上訴人已將系爭土地移轉登記予甲○○所指定之丙○○之事實，為兩造所不爭
執，且有預定土地買賣契約書、預定房屋買賣契約書、土地登記簿謄本可稽。上開土
地買賣契約與房屋買賣契約之出賣人雖然不同，但兩者相互牽連結合，固屬契約之聯
立，其中一契約不成立、無效、撤銷、或解除，另一契約亦同其效果。惟查上訴人提
出之廣告所附平面圖除繪有房屋之房間格局外，並詳細標示當層之電梯間、樓梯間、
走道及通道，買賣契約書所附之平面圖亦有明確之標示，兩圖核相符合。此等部分對
房屋所有人之使用具經常性及必要性。又證人彭壽林證稱其所購買之房屋，其中庭、
樓梯間都算公共面積等語，故被上訴人主張電梯間、樓梯間、走道及通道均應列為「
使用面積」，自屬可信。系爭房屋之建號為三七四○號及共同使用部分建號三七六○
號、三七六二號，總面積為四三‧八八坪，較之買賣契約約定之三八‧九○坪，並無
短少。且依上開標準計算，三七六二建號中之樓梯等公共設施部分之面積為六○二‧
四七平方公尺，依應有部分一萬分之三七二計算為二二‧四二平方公尺，折合六‧七
八坪，連同三七四○建號之建物、陽台、花台合計二八‧三八坪，共為三五‧一六坪
，此與買賣所約定之使用面積三五‧九一坪相差僅○‧七五坪，此差距為契約第一條
所容許之範圍。預定房屋買賣契約書第一條約定：「停車位機械式地下二樓一○號…
…。本大樓地下停車場，不屬公共設施範圍悉歸各所有人管理使用，甲方（即甲○○
）依約定停放車輛」，依其文義，僅上訴人就地下二層編號第十號之停車位有管理使
用之權，並未約定使上訴人取得此停車位之單獨所有權。又甲○○購買之此停車位係
原設計之法定停車位，非嗣後所增設，為其所不爭執。系爭地下二樓停車場之車道、
坡道，其寬度及配置等項，與新竹縣政府核准之平面圖及買賣契約之附圖復均相符合
，亦為上訴人所不爭執，故難認為甲○○購買之停車位或停車場之設施有何瑕疵，或
本件買賣有不完全給付之情事。被上訴人主張其已與富國公司委託律師以存證信函催
告上訴人「於函達十日內將積欠價款及費用等一次付清並辦妥銀行貸款手續，逾期未
履行，即解除買賣契約，不另通知」，有上訴人不爭執之存證信函足憑，甲○○經催
告後仍未履行，被上訴人以起訴狀繕本之送達為解除契約之意思表示，即無不合。本
件買賣既經合法解除，被上訴人請求確認其與甲○○問就系爭土地之買賣關係不存在
，洵屬有據，應予准許。被上訴人依民法第二百五十九條規定請求丙○○將系爭土地
移轉登記與伊，亦應准許等詞，為其判斷之基礎。
查原審雖認定甲○○向富國公司所購買之長春帝國大廈Ｃ棟十三樓房屋，約定總面積
為三八‧九○坪，其中使用面積為三五‧九一坪，使用面積包括電梯間、樓梯間、走
道及通道等情。惟使用面積並非現行法使用之名詞，無法定意義，區分所有建物之買
受人因買賣而取得之電梯間、樓梯間之面積應否算入使用面積，如當事人有約定者，
依契約自由之原則，應從其約定。兩造所不爭執之預定土地買賣契約書第四條載明：
「屋頂突出物、電梯間、機房、樓梯間，及水箱共同使用部分由客戶分擔公共設施面
積」。又證人即該大廈其他房屋之承購戶曾賢文、薛清梅、彭壽林、張春梅均證稱使
用面積為進入房內之面積等語（見一審卷三○、一三八、一三九、一四○頁），審酌
上開書證及證言，甲○○似與富國公司約定甲○○因買賣而取得之電梯間、樓梯間之
面積應算入公共設施面積，而非算入使用面積。原審察未及此，竟以廣告所附平面圖
與買賣契約書所附平面圖均標示樓梯間、電梯間，二者相符等情，即認電梯間、樓梯
間應算入使用面積，據以推論富國公司所興建之系爭房屋並無面積不足而有不完全給
付之情事，故被上訴人得解除契約，據為上訴人敗訴之判決，非無可議。至證人彭壽
林所證：「中庭、樓梯間都算公共面積」等語，適足以證明中庭、樓梯間之面積應算
入公共設施面積，不算入使用面積，乃原審竟為相反之認定，尤與證據法則有違。次
查被上訴人就系爭土地係與甲○○訂立買賣契約，丙○○係甲○○所指定之系爭土地
受移轉登記人，此為原審所認定。果係如此，被上訴人與丙○○間並無買賣關係存在
，非契約當事人，被上訴人解除與甲○○之契約，依民法第二百五十九條規定請求之
結果，只得請求契約當事人甲○○負回復原狀之義務，不得請求丙○○回復原狀。乃
原審竟援引該法條之規定，判令丙○○將系爭土地移轉登記與被上訴人，適用法律亦
有違誤。究竟甲○○向富國公司買受房屋，有無給付瑕疵及不完全給付之情形﹖被上
訴人對於丙○○請求部分係本於何項法律關係請求﹖猶待詳查審認。上訴論旨指摘原
判決其敗訴部分為不當，聲明廢棄，非無理由。
據上論結，本件上訴為有理由。依民事訴訟法第四百七十七條第一項、第四百七十八
條第一項，判決如主文。
中      華      民      國    八十六年        六        月    二十六    日
                              最高法院民事第七庭
                                  審判長法官  蕭  亨  國
                                        法官  吳  正  一
                                        法官  鄭  三  源
                                        法官  楊  隆  順
                                        法官  陳  淑  敏
      右正本證明與原本無異
                                              書  記  官
中      華      民      國    八十六    年     七       月    二十三    日
                                                                        Ｈ
